臺灣桃園地方法院中壢簡易庭民事判決  
110年度壢簡字第1307號
原      告  蘇雲祥  
            蘇田蘭盡


共      同
訴訟代理人  蘇瑞德  

被      告  黃浚鋒  

訴訟代理人  林浚瑀  
複  代理人  鍾霈文  
上列當事人間請求侵權行為損害賠償事件，本院於民國111年1月
18日言詞辯論終結，判決如下：
　　    主      文
一、被告應給付原告蘇雲祥新臺幣160,030元，及自民國110年12
    月7日起至清償日止，按週年利率5%計算之利息。
二、被告應給付原告蘇田蘭盡新臺幣185,202元，及自民國110年
    12月7日起至清償日止，按週年利率5%計算之利息。
三、原告其餘之訴駁回。
四、訴訟費用由被告負擔27%，餘由原告蘇雲祥負擔38%，原告蘇
    田蘭盡負擔35%。
五、本判決原告勝訴部分得假執行。
    事實及理由
壹、程序方面
    按訴狀送達後，原告不得將原訴變更或追加他訴。但請求之
    基礎事實同一者、擴張或減縮應受判決事項之聲明者，不在
    此限，民事訴訟法第255條第1項但書第2款、第3款定有明文
    。本件原告原起訴聲明為：被告應給付原告新臺幣(下同)1,
    278,489元。嗣於訴訟繫屬中變更聲明如下原告聲明所示（
    見本院卷第89頁正、反面）。經核原告訴之變更合於上開規
    定，應予准許。
貳、實體方面　　　　
一、原告主張：被告於109年8月15日上午5時25分許，駕駛車牌
    號碼000-0000號自用小客車（下稱被告車輛），沿桃園市中
    壢區成章二街由東往西方向直行，行經成章二街、成章三街
    交岔路口時（下稱系爭交岔口），因未依閃光黃燈指示，減
    速小心通行系爭交岔口，亦未注意車前狀況，即貿然前行，
　　適原告蘇雲祥騎乘車牌號碼000-000號普通重型機車（下稱
    系爭機車）搭載原告蘇田蘭盡自被告左方成章三街直行駛至
    ，兩車因而發生碰撞（下稱系爭事故），致原告蘇雲祥受有
    右側近端股骨轉子間骨折、右側遠端橈骨骨折、四肢軀幹多
    處擦挫傷等傷害；原告蘇田蘭盡受有顱內出血、右側肱骨頭
    骨折、左側尺骨骨折、右側骨盆骨折、肢體多處擦傷等傷害
    ，原告蘇雲祥因而受有醫療費132,460元（含醫療費、醫療
    用品及醫療器材）、看護費192,000元、住院期間膳食雜支
    費3,000元、往返醫院交通費1,290元、系爭機車維修費及安
    全帽換新費用12,000元、勞動損失18,000元、營業損失48,0
    00元、精神慰撫金250,000元之損失，計656,750元；原告蘇
    田蘭盡則受有醫療費126,804 元（含醫療費及醫療用品費用
    ）、看護費196,000元、勞動損失18,000元、營業損失48,00
    0元、住院期間膳食雜支費1,500元、精神慰撫金250,000 元
    之損失，計640,304元。為此，爰依侵權行為法律關係提起
    本件訴訟，請求被告負損害賠償責任等語。並聲明：（一）
    被告應給付原告蘇雲祥656,750元，及自民國110年12月7日
    起至清償日止，按年息百分之5計算之利息。（二）被告應
    給付原告蘇田蘭盡640,304元，及自110年12月7日起至清償
    日止，按年息百分之5計算之利息。
二、被告則以：就有單據部分同意給付，惟原告行向為閃光紅燈
    ，應負七成肇事責任等語，以資抗辯。並聲明：原告之訴駁
    回。
三、得心證之理由
（一）按因故意或過失，不法侵害他人之權利者，負損害賠償責
      任；汽車、機車或其他非依軌道行駛之動力車輛，在使用
      中加損害於他人者，駕駛人應賠償因此所生之損害，民法
      第184 條第1 項前段、第191 條之2 前段定有明文。本規
      則用詞，定義如下：一、汽車：指在道路上不依軌道或電
      力架線而以原動機行駛之車輛（包括機車）；汽車行駛時
      ，駕駛人應注意車前狀況及兩車並行之間隔，並隨時採取
      必要之安全措施；汽車行駛至交岔路口，其行進、轉彎，
      應依下列規定：一、應遵守燈光號誌或交通指揮人員之指
      揮，遇有交通指揮人員指揮與燈光號誌並用時，以交通指
      揮人員之指揮為準。特種閃光號誌各燈號顯示之意義如左
      ：一、閃光黃燈表示「警告」，車輛應減速接近，注意安
      全，小心通過；二、閃光紅燈表示「停車再開」，車輛應
      減速接近，先停止於交岔路口前，讓幹道車優先通行後認
      為安全時，方得續行，道路交通安全規則第2條第1項第1
      款、第94條第3項前段、第102條第1項第1款、道路交通標
      誌標線號誌設置規則第211條第1項第1款、第2款亦有明文
      。又損害之發生或擴大，被害人與有過失者，法院得減輕
      賠償金額，或免除之。前項之規定，於被害人之代理人或
      使用人與有過失者，準用之，民法第217條第1項、第3 項
      定有明文。且此項規定之目的，在謀求加害人與被害人間
      之公平，故在裁判上法院得以職權減輕或免除之（最高法
      院85年台上字第1756號判例意旨參照）。
（二）就本件車禍發生之過程，經本院當庭勘驗證物袋光碟內08
      15成章二街/三街路口監視器檔案，勘驗結果為：畫面時
      間顯示為2020/08/15，05：45：15至19秒：畫面右上方，
      有一台銀色自用小客車（即被告車輛）於成章二街直行，
      此時被告車輛行向之交通號誌為閃光黃燈。被告車輛快駛
      至白色停止線時，有一台機車搭載乘客（即系爭機車），
      自畫面右方即成章三街駛出，二車均繼續直行，嗣於成章
      二街、成章三街交岔路口劃設白虛線處發生碰撞。
（三）依上開勘驗結果，再佐以道路交通事故調查表、現場圖、
      車禍現場照片，被告車輛受損部位為前車頭，系爭機車受
      損部位為右側車身，系爭機車行向設有閃光紅燈，被告車
      輛行向設有閃光紅燈等事證，可見被告當時係沿成章二街
      直行之車輛，原告蘇雲祥係自成章三街直行之車輛，雙方
      行至事故發生地點時，被告本應依上開規定，於設有閃光
      黃燈處減速慢行，小心通過，且依當時情形並無不能注意
      之情事，竟疏未注意左前方之系爭機車，減速行駛，並採
      取必要之安全措施，肇致本件車輛事故，自有過失甚明。
      而原告蘇雲祥行經閃光紅燈，本應暫停確認是否有車輛，
      再減速小心通行系爭交岔口，卻疏未注意其右前方之被告
      車輛，即貿然前行，肇生本件事故，原告蘇雲祥亦屬有過
      失。本院審酌本件車禍之情節，認原告蘇雲祥行經設有閃
      光紅燈路口，依上揭交通規定本應先停止於交岔路口前，
      確認車輛往來通行狀況再續行，固屬先製造風險之一方，
      然事故發生時，原告蘇雲祥已通過被告車輛對向車道，駛
      至被告車輛行駛之車道，而系爭交岔口處路面寬敞空曠，
      並無任何遮蔽物阻擋被告與原告蘇雲祥視線，雙方應均可
      清晰看見彼此行向，如若彼此均能注意車況，減速慢行，
      並隨時採取必要之安全措施，本件車禍當不致發生，因認
      雙方就本件車禍之發生，應各負5成之過失責任為適當。
      又原告蘇田蘭盡為原告蘇雲祥之使用人，蘇田蘭盡自應承
      擔蘇雲祥之過失，併予敘明。原告雖主張其已放慢速度，
      且係原告先到路口，被告、員警涉嫌偽造證據，原告並未
      酒測，撞擊地點不可能在十字路口正中央等語，惟原告並
      未舉證以實其說，且其主張與勘驗結果及卷內跡證不符，
      亦不影響本院對本件事故肇因之判斷，洵無足採。
（四）按不法侵害他人之身體或健康者，對於被害人因此喪失或
      減少勞動能力，或增加生活上之需要時，應負損害賠償責
      任；不法侵害他人之身體、健康者，被害人雖非財產上之
      損害，亦得請求賠償相當之金額，民法第193條第1項、第
      195條第1項前段分別定有明文。茲就原告請求被告賠償之
      各項損害，逐一審酌如下：
    1.醫療費用、醫療用品部分：
　　　原告主張因系爭事故而受有上述傷害，原告蘇雲祥因而支
      出醫療及醫療用品費用132,460元，原告蘇田蘭盡則支出
      醫療及醫療用品費用126,804元，業據提出診斷證明書、
      醫療費用收據、統一發票等件為證（見本院卷第41至52頁
      、第56至59頁、第63頁），惟經本院核算原告蘇雲祥、蘇
      田蘭盡提出之單據，金額分別為132,060元、126,404元，
      應堪認原告此部分之主張為有理由，應予准許。逾此範圍
      之請求則不應准許。
    2.住院期間膳食雜支費部分：
      原告蘇雲祥、蘇田蘭盡固主張其在住院期間，分別支出膳
      食費用3,000元、1,500元云云。惟日常飲食乃每人每日所
      必需，不因車禍住院或居家照護而有所影響，自難認原告
      主張之膳食費用係因系爭事故所受之損害，原告此部分主
      張均屬無據。
　　3.看護費部分：
　　①按親屬間之看護，縱因出於親情而未支付該費用，然其所
      付出之勞力，顯非不能以金錢為評價，此種基於身分關係
      之恩惠，自不能加惠於加害人，而應比照一般看護情形，
      認被害人受有相當看護費之損害，命加害人賠償；親屬代
      為照顧被害人之起居，固係基於親情，但親屬看護所付出
      之勞力並非不能評價為金錢，雖因二者身分關係而免除被
      害人之支付義務，惟此種基於身分關係之恩惠，自不能加
      惠於加害人。故由親屬看護時雖無現實看護費之支付，仍
      應認被害人受有相當於看護費之損害，得請求賠償，始符
      公平原則，最高法院89年度台上字第1749號、94年度台上
      字第1543號裁判意旨可供參考。
    ②原告蘇雲祥主張其因系爭事故受有傷害，自109年8月15日
      至同年月24日之10日住院期間，及自出院後之6個月期間
      有看護之必要，每日以1,000元計算，計190,000元，加計
      其於住院期間受原告蘇田蘭盡聘請之看護幫忙，而給予之
      紅包2,000元，總計受有192,000元之損害等語，並據提出
      診斷證明書為證（見本院卷第41頁）。又傷勢復原需在家
      休養之期間，及因傷勢所造成生活難以自理，而需受人看
      護之期間，並不相同，而觀衛生福利部桃園醫院診斷證明
      書記載略以：病患於109年8月15日急診住院……，於同年月
      24日出院……，建議宜專人照護4週等語，應認原告蘇雲祥
      僅自住院期間至出院後4週之時間，因骨折施作復位及內
      固定手術，行動不便無法自理，而有專人看護之必要。又
      原告蘇雲祥請求看護費用每日1,000元，未逾一般交易行
      情，尚屬合理，則原告請求住院期間及術後4週總計38日
      之看護費，共38,000元，核屬有據，應予准許。逾此範圍
      之請求，洵屬無據，不應准許。至原告蘇雲祥因受原告蘇
      田蘭盡看護之幫助，而給予紅包2,000元部分，因原告蘇
      雲祥已請求住院期間之看護費用，且紅包部分乃係出於人
      情世故所支出，並非系爭事故受損之必要支出費用，原告
      蘇雲祥此部分請求，即屬無據，併此敘明。
　　③原告蘇田蘭盡主張其因系爭事故受有傷害，自109年8月15
      日至同年月24日之10日住院期間，及自出院後之6個月期
      間有看護之必要。又其於109年8月15日至109年8月19日先
      由親屬看護，每日以1,000元計算，計5,000元，自109年8
      月19日晚間至109年8月24日則聘請看護，支出11,000元，
      術後6個月期間則由親屬看護，每日以1,000元計算，計18
      0,000元，總計受有看護費196,000元之損害等語，並據提
      出診斷證明書、照顧服務費收據為證（見本院卷第42、54
      頁）。又需受專人看護與自行休養並不相同，業如上述，
      而觀衛生福利部桃園醫院診斷證明書記載略以：病患於10
      9年8月15日急診……，於同年月24日出院……，建議宜專人照
      護4週等語，應認原告蘇田蘭盡自住院期間至出院後4週之
      時間，因骨折施作復位及內固定手術，行動不便無法自理
      ，而有專人看護之必要。又原告蘇田蘭盡請求親屬看護費
      用每日1,000元計算，未逾一般交易行情，尚屬合理，則
      原告請求住院期間親屬看護5,000元、聘請看護費11,000
      元，及術後4週28日計28,000元之看護費，共44,000元，
      核屬有據，應予准許。逾此範圍之請求，洵屬無據，不應
      准許。
    4.勞動損失部分：
      原告固主張因系爭事故，致其自109年8月15日至110年2月
      15日，共計6個月無法早起種菜，每人每月受有3,000元之
      不能勞動損失，原告各受有6個月損失18,000元云云。惟
      原告並未舉證具體說明其確有種菜之事實及種菜損失之計
      算式等節，原告之主張，自難認有據。
    5.營業損失部分：
      原告復主張其經營米行為生，因系爭事故致其自109年8月
      15日至110年2月15日，共計6個月無法經營米行，每人每
      月損失16,000元，原告各受有6個月營業損失48,000元云
      云，並據提出公會會費收據、送貨單等件為據。惟原告所
      提證據至多僅能證明其確有經營米行乙節，並不能證明原
      告長達6個月無法經營米行，且每月確受有損失16,000元
      等情。復觀原告提出之送貨單，分別記有109年12月30日
      、110年1月11日、110年1月25日、110年2月6日等日期（
      見本院卷第81至82頁），益徵原告主張無法營業之期間，
      米行仍有進出貨之經營。原告之主張，自難憑採。
    6.往返醫院交通費部分：
　　  原告蘇雲祥主張因系爭事故，而支出往返醫院交通費1,29
      0元云云，惟本院核對原告蘇雲祥提出之計程車單據日期
      （見本院卷第61頁），與原告蘇雲祥之就診日期不相符，
      且觀原告蘇雲祥提出之就診記錄，可見原告蘇雲祥均係於
      衛生福利部桃園醫院就醫，而原告蘇雲祥提出之109年9月
      7日計程車乘車證明，其上記錄乘車範圍為桃園至台北（
      重慶），亦與原告蘇雲祥就醫地點不符，本院自難認定原
      告蘇雲祥確因系爭事故而支出往返醫院交通費1,290元。
    7.系爭機車維修費及安全帽換新費用部分：
      原告蘇雲祥主張因系爭事故，致系爭機車及安全帽受損，
      共受有12,000元之機車維修費及更換安全帽費用損失，並
      提出系爭機車及安全帽受損照片，惟原告蘇雲祥並未提出
      相關機車維修費用及購買安全帽之單據，亦未說明機車維
      修費及更換安全帽費用之計算方式，本院自難為有利原告
      蘇雲祥之認定。
    8.精神慰撫金部分：
　　　按慰撫金之多寡，應斟酌雙方之身分、地位、資力與加害
      程度，及其他各種情形核定相當之數額，該金額是否相當
      ，自應依實際加害情形與被害人所受之痛苦及雙方之身分
      、地位、經濟狀況等關係決定之，最高法院51年台上字第
      223 號判例意旨參照。經查，原告因本件事故受有上開傷
      害，衡情其身體及精神應受有相當之痛苦，其請求被告賠
      償非財產上之損害，應屬有據；本院審酌兩造之身分、地
      位、經濟能力（屬於個人隱私資料，僅予參酌，爰不予揭
      露），及原告受傷非輕，均需手術治療，且原告蘇田蘭盡
      於事故發生時之傷勢尚需進加護病房醫治，兼衡原告年歲
      已大，回復狀況緩慢，需使用助行器、輪椅輔助，原告蘇
      雲祥、蘇田蘭盡分別不宜劇烈活動至少10週、12週等一切
      情狀，認原告請求被告分別賠償精神慰撫金250,000元，
      尚屬過高，應各酌定為150,000元、200,000元，方屬公允
      。
（五）從而，依上開過失比例計算，原告蘇雲祥得請求之金額合
      計為160,030元【計算式：（醫療費用132,060元＋看護費
      用38,000 元＋精神慰撫金150,000元）×0.5＝160,030元，
      】；原告蘇田蘭盡得請求之金額合計為185,202元【計算
      式：醫療費126,404 元＋看護費44,000元＋精神慰撫金200,
      000 元）×0.5＝185,202元）。逾此範圍，不應准許。
四、末按給付無確定期限者，債務人於債權人得請求給付時，經
    其催告而未為給付，自受催告時起，負遲延責任。其經債權
    人起訴而送達訴狀，或依督促程序送達支付命令，或為其他
    相類之行為者，與催告有同一之效力；遲延之債務，以支付
    金錢為標的者，債權人得請求依法定利率計算之遲延利息；
    應付利息之債務，其利率未經約定，亦無法律可據者，週年
    利率為百分之5，民法第229條第2項、第233條第1項前段、
    第203條分別定有明文。經查，本件請求侵權行為損害賠償
    債務部分，其給付核屬無確定期限，而原告既於110年12月7
    日言詞辯論期日當庭請求遲延利息自110年12月7日起算，於
    法亦無不合。從而原告主張被告應給付自110年12月7日起至
    清償日止，按週年利率百分之5計算之利息，核屬有據，應
    予准許。
五、綜上所述，原告依侵權行為法律關係請求被告給付如主文第
    1、2項所示之金額及法定遲延利息，為有理由，應予准許。
    逾此範圍之請求，為無理由，應予駁回。
六、又當事人聲明之證據，除認為不必要者外，法院應為調查，
    民事訴訟法第286 條規定甚明。所謂不必要者，係指聲明之
    證據中，依當事人聲明之意旨與待證之事實，毫無關聯，或
    法院就某事項已得心證而當事人仍聲明關於該事項之證據方
    法等情形而言（最高法院92年度台上字第2577號判決意旨參
    照）。原告雖聲請調閱本院110年度壢交簡字第576號刑事卷
    宗，惟原告並未具體說明其待證事實為何，且本院依據上開
    卷證資料以足證明車禍發生之過程，而被告就其前開過失行
    為肇生系爭事故，致原告受有上揭傷害等情，亦不爭執，應
    已無從影響本院之心證及判決之結果，自無再行調查之必要
    。故本件為判決之基礎已臻明確，兩造其餘主張、陳述並所
    提證據暨調查證據之聲請均與本件之結論無礙，爰不再一一
    論述，附此敘明。
七、本件原告勝訴部分係依簡易程序所為被告敗訴之判決，爰依
    民事訴訟法第389 條第1 項第3 款之規定，依職權宣告假執
    行。
八、訴訟費用負擔之依據：民事訴訟法第79條。
中　　華　　民　　國　　111 　年　　3 　　月　　 10 　日
                  中壢簡易庭    法　官　江碧珊
以上為正本係照原本作成。
如不服本判決，應於送達後20日內，向本院提出上訴狀並表明上
訴理由，如於本判決宣示後送達前提起上訴者，應於判決送達後
20日內補提上訴理由書（須附繕本）。
中　　華　　民　　國　　111 　年　　3 　　月　　 10　 日
                                書記官　張育誠